ACORDAO-COMPLETO-2343007

ACÓRDÃO 7429/2019 ATA 29/2019 - SEGUNDA CÂMARA

VISTOS, relatados e discutidos estes autos que tratam de pedido de reexame interposto pela Caixa Econômica Federal contra o Acórdão 4097/2018-TCU-Segunda Câmara, que considerou ilegal o ato de admissão de Bruno Viana Melo.
ACORDAM os Ministros do Tribunal de Contas da União, reunidos em Sessão da 2ª Câmara, ante as razões expostas pelo Relator, e com fundamento nos arts. 32, parágrafo único, 33 e 48 da Lei nº  8.443/1992, em:
9.1. conhecer do presente recurso para, no mérito, dar-lhe provimento, e considerar legal o ato, determinando o consequente registro;
9.2. dar ciência desta deliberação ao interessado e à recorrente.

Pedido de reexame interposto contra acórdão que considerou ilegal  ato de admissão no âmbito da Caixa Econômica Federal.

Segunda Câmara

Caixa Econômica Federal.

3. Interessados/Responsáveis/Recorrentes:
3.1. Interessado: Bruno Viana Melo (XXX.491.664-XX).
3.2. Recorrente: Caixa Econômica Federal (00.360.305/0001-04).

13.1. Ministros presentes: Ana Arraes (Presidente), Augusto Nardes (Relator), Aroldo Cedraz e Raimundo Carreiro.
13.2. Ministro-Substituto presente: André Luís de Carvalho.

AUGUSTO NARDES

Ministro José Mucio Monteiro.

Adoto como relatório a instrução da Secretaria de Recursos que transcrevo a seguir, com ajustes de forma que julgo pertinentes:
INTRODUÇÃO
1.	Trata-se de pedido de reexame interposto pela Caixa Econômica Federal (peça 12) , contra o Acórdão 4097/2018-TCU-Segunda Câmara (peça 7) .
1.1.	O acórdão recorrido apresenta o seguinte teor:
VISTOS, relatados e discutidos estes autos que tratam de ato de admissão de empregado pela Caixa Econômica Federal, 
ACORDAM os Ministros do Tribunal de Contas da União, reunidos em Sessão da 2ª Câmara, ante as razões expostas pelo Relator, e com fundamento nos arts. 71, inciso III, da Constituição Federal, 1º, inciso V, e 39, inciso I, da Lei 8.443/1992 e 261 do Regimento Interno e na Súmula TCU 106, em: 
9.1. considerar ilegal o ato de admissão de Bruno Viana Melo, negando o registro;
9.2. dispensar o ressarcimento das quantias indevidamente recebidas de boafé pelo interessado;
9.3. determinar à Caixa Econômica Federal que:
9.3.1. adote as medidas necessárias ao exato cumprimento do disposto no art. 133 da Lei 8.112/1990, quanto à acumulação irregular de emprego e cargo públicos pelo técnico bancário, mediante o oferecimento de ampla defesa e de contraditório, informando ao Tribunal, no prazo de 60 (sessenta) dias, os resultados obtidos;
9.3.2. faça cessar imediatamente o pagamento decorrente da admissão considerada ilegal, caso o servidor opte pelo cargo de agente comunitário de saúde junto à Universidade de Pernambuco (UPE) , sob pena de responsabilidade solidária da autoridade administrativa omissa;
9.3.3. providencie que seja cadastrado, no sistema e-Pessoal, novo ato de admissão, se a opção for pelo emprego na Caixa Econômica Federal;
9.3.4.  dê ciência, no prazo de 15 (quinze) dias, do inteiro teor desta deliberação ao interessado, alertando-o de que o efeito suspensivo proveniente da interposição de eventuais recursos perante o TCU não o exime da devolução dos valores percebidos indevidamente após a respectiva notificação, caso esses não sejam providos;
9.3.5. encaminhar ao Tribunal, no prazo de 30 (trinta) dias contados da ciência da decisão, documentos aptos a comprovar que o servidor teve conhecimento do acórdão;
9.4. determinar à Sefip que monitore o cumprimento das determinações acima, representando ao Tribunal em caso de não atendimento (grifos acrescidos) .
HISTÓRICO
2.	Verificou-se que o Sr. Bruno Viana Melo detinha os seguintes vínculos públicos:
	Vínculo
	Cargo/emprego
	Data admissão
	Regime 

	Caixa Econômica Federal
	Técnico bancário
	15/12/2014
	CLT - empresa pública

	Universidade de Pernambuco (UPE) 
	Agente comunitário de saúde
	26/6/2006
	Regime Jurídico Único

3.	Por conseguinte, como a acumulação acima não está prevista entre as exceções contidas no art. 37, XVI, da Constituição Federal de 1988, o ato de admissão do interessado foi julgado ilegal.
EXAME DE ADMISSIBILIDADE
4.	Ratifica-se a instrução de peça 13 do SAR/SERUR, em que se propôs conhecer do pedido de reexame interposto pela Caixa Econômica Federal, todavia sem atribuição de efeito suspensivo, nos termos dos artigos 32, I, e 48 da Lei 8.443/1992, c/c os artigos 285, § 2º, e 286, parágrafo único, do RI/TCU. O Excelentíssimo Senhor Ministro-Relator João Augusto Ribeiro Nardes, mediante despacho de peça 16, concordou com esta unidade técnica.
EXAME DE MÉRITO
Delimitação
4.	Constitui objeto do presente recurso esclarecer se a admissão do interessado, no cargo de técnico bancário na CEF, pode ser julgada legal, eis que, segundo a recorrente, o interessado fez a opção pelo referido cargo anteriormente à prolação do acórdão ora recorrido.
5. Da opção do interessado pelo cargo da CEF	
5.1.	A recorrente aduz que a admissão do interessado pode ser julgada legal, eis que o Sr. Bruno Viana Melo já fez a opção pelo cargo na CEF anteriormente à prolação do acórdão ora recorrido.
Análise:
5.2.	A recorrente trouxe à colação a Portaria 309/2017, de 14/3/2017, do Reitor da Universidade de Pernambuco (peça 12, p. 12) , em que a referida autoridade exonera, a pedido, o interessado do quadro efetivo desta instituição de ensino. Tal exoneração foi publicada no Diário Oficial do Estado de Pernambuco no dia 22/3/2017 (peça 20) .
5.3.	Demais disso, salienta-se que o acórdão recorrido foi prolatado em 22/5/2018. Assim, é de se observar que o interessado solicitou sua exclusão do quadro de pessoal da Universidade de Pernambuco anteriormente ao julgamento pela ilegalidade de sua admissão na CEF. 
5.4.	Posta assim a questão, ausente na atualidade a acumulação indevida de cargos e presente a boa-fé do interessado, opina-se pela legalidade do ato de admissão de peça 1.
CONCLUSÃO
6.	Ante o exposto, entende-se que a admissão do interessado, no cargo de técnico bancário na CEF, pode ser julgada legal, eis que o Sr. Bruno Viana Melo fez a opção pelo referido cargo anteriormente à prolação do acórdão ora recorrido.
6.1.	Nesse sentir, deve-se dar provimento ao presente pedido de reexame.
PROPOSTA DE ENCAMINHAMENTO
7.	Diante do exposto, propõe-se que o Tribunal de Contas da União:
	a) conheça do pedido de reexame, para, no mérito, dar-lhe provimento, julgando-se legal o ato de admissão de peça 1 e determinando-se o seu registro;
	b)  dê ciência do acórdão que for prolatado ao recorrente e aos demais interessados, ressaltando-se que o relatório e o voto que o acompanharem podem ser consultados no endereço www.tcu.gov.br/acordaos, no dia seguinte ao de sua oficialização.
		É o relatório.

não há.

Procuradora-Geral Cristina Machado da Costa e Silva.

PESSOAL. ADMISSÃO. ACUMULAÇÃO INDEVIDA DE CARGOS. ILEGALIDADE. PEDIDO DE REEXAME. OPÇÃO REALIZADA EM DATA ANTERIOR AO JULGAMENTO. CONHECIMENTO. PROVIMENTO.

ATOS DE ADMISSÃO (ADS)

Secretaria de Recursos (SERUR); Secretaria de Fiscalização de Pessoal (SEFIP).

Trata-se de pedido de reexame interposto contra o Acórdão 4097/2018-TCU-Segunda Câmara, que considerou ilegal o ato de admissão de Bruno Viana Melo na Caixa Econômica Federal.
2.	Conheço do recurso, nos termos do art. 48 da Lei 8.443/1992, c/c os arts. 285 e 286, parágrafo único, do Regimento Interno/TCU, e, no mérito, incorporando às minhas razões de decidir os fundamentos expendidos na instrução técnica (peça 21) , corroborada em cota singela pelo Parquet (peça 24) , manifesto concordância à proposição da unidade técnica.
3. 	A deliberação questionada considerou ilegal o ato em exame ante a acumulação de cargos e empregos públicos indevida, como técnico bancário na Caixa Econômica Federal e como agente comunitário de saúde na Universidade de Pernambuco.
4.	A documentação acostada (Portaria 309/2017, de 14/3/2017) comprova que o pedido de exoneração do interessado e a efetiva exoneração aconteceram em data anterior ao julgamento do processo pela ilegalidade, na forma prevista pelo art. 133, da Lei n. 8.112/199:
Art. 133.  Detectada a qualquer tempo a acumulação ilegal de cargos, empregos ou funções públicas, a autoridade a que se refere o art. 143 notificará o servidor, por intermédio de sua chefia imediata, para apresentar opção no prazo improrrogável de dez dias, contados da data da ciência e, na hipótese de omissão, adotará procedimento sumário para a sua apuração e regularização imediata, cujo processo administrativo disciplinar se desenvolverá nas seguintes fases:  (Redação dada pela Lei nº 9.527, de 10.12.97) (...) 
  § 5o  A opção pelo servidor até o último dia de prazo para defesa configurará sua boa-fé, hipótese em que se converterá automaticamente em pedido de exoneração do outro cargo. (Incluído pela Lei nº 9.527, de 10.12.97) .
5.	Sendo assim, uma vez que não persiste a condição de acumulação indevida de cargos e demonstrada a boa-fé do interessado, o recurso merece ser provido.
Ante o exposto, em linha com os pareceres constantes dos autos, manifesto-me por que o Tribunal aprove o Acórdão que ora submeto à apreciação deste Colegiado
TCU, Sala das Sessões Ministro Luciano Brandão Alves de Souza, em 20 de agosto de 2019.
Ministro JOÃO AUGUSTO RIBEIRO NARDES 
Relator